臺灣苗栗地方法院民事裁定
111年度消債職聲免字第13號
聲  請  人  
即  債務人  劉心如
代  理  人  鄭聿珊律師(法扶律師)
債  權  人  元大商業銀行股份有限公司


法定代理人  翁健  
代  理  人  黃勝豐
上列當事人因消費者債務清理事件聲請免責，本院裁定如下：
    主  文
債務人劉心如應予免責。
    理  由
一、法院為終止或終結清算程序之裁定確定後，除別有規定外，
    應以裁定免除債務人之債務；法院裁定開始清算程序後，債
    務人有薪資、執行業務所得或其他固定收入，扣除自己及依
    法應受其扶養者所必要生活費用之數額後仍有餘額，而普通
    債權人之分配總額低於債務人聲請清算前2年間，可處分所
    得扣除自己及依法應受其扶養者所必要生活費用之數額者，
    法院應為不免責之裁定，但債務人證明經普通債權人全體同
    意者，不在此限；債務人有下列各款情形之一者，法院應為
    不免責之裁定，但債務人證明經普通債權人全體同意者，不
    在此限：㈠於7年內曾依破產法或本條例規定受免責；㈡故意
    隱匿、毀損應屬清算財團之財產，或為其他不利於債權人之
    處分，致債權人受有損害；㈢捏造債務或承認不真實之債務
    ；㈣聲請清算前2年內，因消費奢侈商品或服務、賭博或其他
    投機行為，所負債務之總額逾聲請清算時無擔保及無優先權
    債務之半數，而生開始清算之原因；㈤於清算聲請前1 年內
    ，已有清算之原因，而隱瞞其事實，使他人與之為交易致生
    損害；㈥明知已有清算原因之事實，非基於本人之義務，而
    以特別利於債權人中之1人或數人為目的，提供擔保或消滅
    債務；㈦隱匿、毀棄、偽造或變造帳簿或其他會計文件之全
    部或一部，致其財產之狀況不真確；㈧故意於財產及收入狀
    況說明書為不實之記載，或有其他故意違反本條例所定義務
    之行為，致債權人受有損害，或重大延滯程序；消費者債務
    清理條例（下稱消債條例）第132條、第133條、第134條分
    別定有明文。準此，法院為終止或終結清算程序之裁定確定
    後，除有消債條例第133條、第134條各款所定之情形，法院
    應為不免責之裁定外，法院即應以裁定免除債務人之債務。
二、本件債務人劉心如前因有不能清償債務之情事，於111年7月
    25日依消債條例之規定向本院聲請清算，經本院以111年度
    消債清字第9號裁定自111年9月2日開始清算程序，然因聲請
    人所屬清算財團之財產價值甚微，不敷清償消債條例第108
    條所定費用及債務，無清算實益，乃經本院於同日裁定終止
    清算程序，有上開裁定在卷可佐。是依首開規定，本院應審
    酌聲請人是否有消債條例第133條、第134條所定應為不免責
    裁定之情形。
三、本院函請債權人就債務人是否免責表示意見如下：
　　不同意債務人免責，並請本院查明債務人有無消債條例第13
    3條或第134條各款不免責情形(消債職聲免卷第23頁)。
四、經查：
　㈠債務人無消債條例第133條所定不免責事由：
    債務人名下僅有1990年出廠之車號000-0000號汽車1輛（因
    年份過久已無財產價值），查無其他財產可供清償債務（見
    清算卷第79至82頁債務人109、110年度稅務電子閘門財產所
    得調件明細表）。又債務人主張其因喪女導致精神疾病喪失
    工作能力，長年仰賴配偶扶養，無工作收入，做手工皂成立
    商號是因參加社區培訓課程，老師告知學員要有商業登記才
    合法，手工皂僅讓債務人在家有事做，債務人未有固定訂單
    ，身體狀況也不能接固定訂單等情，有前開債務人109、110
    年度稅務電子閘門財產所得調件明細表（109年收入1,320元
    、110年收入4,600元）、債務人經營之玉蟬坊109、110年度
    稅務電子閘門財產所得調件明細表（109、110年均無收入，
    見清算卷第95至97頁）、債務人勞工保險被保險人投保資料
    表（債務人83年起至105年退保前均在苗栗縣冷凍空調業職
    業工會投保勞保，之後即無投保資料，見清算卷第45至46頁
    ）、身心障礙者證明查詢（債務人因心智功能慢性精神病轉
    換中度障礙經判定休閒文康活動及搭乘大眾運輸工具均須他
    人陪伴，清算卷第121頁）等在卷可按，堪信屬實。又債務
    人主張每月必要生活費支出1萬5,946元，低於依消債條例第
    64條之2第1項規定計算之金額1萬7,076元，亦無浮報之虞。
    債務人並未領取任何社會津貼、補助，有苗栗縣政府111年8
    月9日府社救字第11101511226號函在卷可憑(見清算卷第125
    頁)。是以，債務人並無固定收入，長年仰賴配偶扶養，每
    月尚須支出必要生活費支出15,946元，核與消債條例第133
    條規定之要件不符，堪認債務人無消債條例第133條規定之
    不免責事由。　
　㈡債務人無消債條例第134條規定之不免責事由：
　⒈依消債條例關於清算程序係以免責主義為原則，不免責為例
    外之立法意旨，倘債權人主張債務人有消債條例第134 條各
    款所定不免責事由，應由債權人就債務人有合於上開各款要
    件之事實，舉證以實其說。
　⒉經本院函詢債權人就本件是否應予免責表示意見，債權人雖
    表示不同意免責，惟未具體說明或提出相關事證，本院復查
    無債務人有何消債條例第134條所列各款之不免責事由，自
    難認債務人有何消債條例第134條應為不免責裁定之情形。
五、綜上所述，債務人經本院裁定終止清算程序確定後，並無消
    債條例第133條、第134條各款所定事由，依首揭說明，即應
    依同條例第132條之規定免除其債務，爰裁定如主文。
中　　華　　民　　國　　111 　年　　12　　月　　2 　　日
　                民事第二庭  法  官  王筆毅
以上正本係照原本作成。
如不服本裁定應於送達後10日內向本院提出抗告狀，並繳納抗告
費新臺幣1,000元。
中　　華　　民　　國　　111 　年　　12　　月　　2 　　日
                              書記官　劉家蕙